【裁判字號】    97,上訴,1770
【裁判日期】    980105
【裁判案由】    違反槍砲彈藥刀械管制條例
【裁判全文】
臺灣高等法院高雄分院刑事判決        97年度上訴字第1770號
上  訴  人
即  被  告  甲○○
                    （現另案於台灣屏東監獄執行中）
指定辯護人  本院公設辯護人于欣潔
上列上訴人因違反槍砲彈藥刀械管制條例案件，不服臺灣高雄地
方法院97年度訴字第938 號中華民國97年9月30日第一審判決（
起訴案號：臺灣高雄地方法院檢察署96年度偵字第31002 號），
提起上訴，本院判決如下：
     主  文
原判決撤銷。
甲○○犯非法持有可發射子彈具殺傷力之槍枝罪，累犯，處有期
徒刑參年貳月，併科罰金新臺幣拾伍萬元，罰金如易服勞役，以
新臺幣壹仟元折算壹日。
     事  實
一、甲○○前因施用毒品案件，於民國94年間經法院判處有期徒
    刑1 年確定，於95年3 月28日縮短刑期執行完畢。竟不知警
    惕，於96年間某不詳時間，在高雄市苓雅區○○○路79巷38
    號之3 住處，未經許可持有仿COLT廠半自動手槍製造可擊發
    子彈具有殺傷力之改造手槍1 把（含彈匣1 個，槍枝管制編
    號：0000000000號）及由金屬彈殼加裝直徑約5.9 釐米鋼珠
    而成具有殺傷力之改造子彈3 顆。96年5 月13日下午10時許
    ，許議謙至甲○○上開住處，甲○○將上開改造手槍1 把及
    改造子彈3 顆出借予許議謙，嗣於同日下午10時35分許，許
    議謙攜上開改造手槍1 把及改造子彈3 顆行經高雄市前鎮區
    ○○○路與文橫路口，因違規左轉為警攔查，當場查扣上開
    改造手槍1 把及改造子彈3 顆，乃查獲上情。
二、案經臺灣高雄地方法院檢察署檢察官主動簽分偵查起訴。
     理  由
一、證據能力之說明：內政部刑事警察局槍彈鑑定書固係被告以
    外之人於審判外之陳述，但已經檢察官、被告、辯護人於準
    備程序同意作為證據，且於言詞辯論終結前亦未聲明異議，
    本院審酌上開鑑定均無其他證據可認有錯誤性及虛偽性之可
    能，是依該書面陳述作成時之情況，即認為適當，依刑事訴
    訟法第159 條之5 第2 項規定，自得為證據。
二、訊據上訴人即被告甲○○（下稱被告）否認有未經許可持有
    改造手槍及子彈犯行，辯稱係許議謙將上開改造手槍1 把及
    改造子彈3 顆放在袋中攜至其住處，其後其得知袋內係槍、
    彈，隨即請許議謙前來取回，並無未經許可持有或寄藏上開
    改造手槍1 把及改造子彈3 顆等語。
三、經查：
    (一)許議謙於96年5 月13日下午10時35分許，在高雄市前鎮區
      ○○○路與文橫路口，為警查獲持有扣案改造手槍1 把及
      改造子彈3 顆之事實，已經證人許議謙於原審結證在卷，
      並有改造手槍1 把及改造子彈3 顆扣案可佐，自堪以認定
      。又扣案改造手槍1 把及改造子彈3 顆經內政部刑事警察
      局鑑定結果：(一)送鑑手槍1 枝（槍枝管制編號：00000000
      00號），認係改造手槍，由仿COLT廠半自動手槍製造之槍
      枝，於塑膠槍管內加裝金屬管（未延伸至彈室）而成，經
      裝填適用子彈試射結果，其發射彈丸單位面積動能為58.6
      焦耳／平方公分。(二)送鑑子彈3 顆，認均係改造子彈，由
      金屬彈殼加裝直徑5.9 釐米（誤差值正負0.5 釐米）鋼珠
      而成，採樣1 顆試射，可擊發，認具殺傷力。再依日本科
      學警察研究所之研究結果，彈丸單位面積動能達20焦耳／
      平方公分，則足以穿入人體皮肉層。此均有內政部刑事警
      察局槍彈鑑定書在卷可憑（見偵1 卷第19－25頁）。足認
      扣案改造手槍1 把及改造子彈3 顆均具有殺傷力無疑。
    (二)被告固辯稱係許議謙將扣案改造手槍1 把及改造子彈3 顆
      放在袋中攜至其住處，其後其得知袋內係槍、彈，隨即請
      許議謙前來取回，並無未經許可持有或寄藏扣案改造手槍
      1 把及改造子彈3 顆等語。然證人許議謙於偵查及原審審
      理中均結證稱其於96年5 月13日下午10時許在被告住處，
      由被告交付扣案改造手槍1 把及改造子彈3 顆，其乃將扣
      案改造手槍1 把及改造子彈3 顆放在機車置物箱，返家途
      中為警查獲等語甚明 (見他卷第28頁、原審卷第60－66頁
      ）。至證人許議謙最初於警詢雖陳述扣案改造手槍1 把及
      改造子彈3 顆係其改造及收藏等語 (見警卷第4 頁反面）
      ，而證人曾淑敏於原審亦結證稱許議謙遭查獲當天下午，
      許議謙有拿東西至被告住處，其恰巧看到是1 把槍，被告
      即打電話令許議謙取回，許議謙即於當天晚上來取走等語
       (見原審卷第55－60頁）。然參以證人許議謙旋於同日偵
      查中旋改稱扣案改造手槍1 把及改造子彈3 顆係被告所有
      及交付等語 (見偵查1 卷第4 －5 頁），其後亦均為相同
      陳述，且證人許議謙於原審審理中結證稱其於警詢時為免
      連累被告，乃陳述扣案改造手槍1 把及改造子彈3 顆係其
      改造及收藏，後來認為槍有危險性，故偵查中即據實陳述
      等語 (見原審卷第60－66頁）。再參諸證人許議謙倘係為
      脫免己責及為求交保，因而虛偽陳述扣案改造手槍1 把及
      改造子彈3 顆係被告所有及交付之情，但證人許議謙於96
      年5 月14日偵查訊問後，經檢察官聲請法院裁定羈押 (
      見偵查1 卷第4 －12頁），於96年6 月27日偵查訊問後，
      仍經檢察官諭知還押 (見偵查1 卷第28－29頁），嗣於96
      年7 月9 日經檢察官起訴，有臺灣高雄地方法院檢察署96
      年度偵字第14163 號檢察官起訴書在卷可佐 (見偵查1 卷
      第3639－頁），96年8 月22日經原審法院判決證人許議謙
      未許可寄藏可發射子彈具有殺傷力之改造手槍罪有罪，且
      未以供出來源而減刑，亦有原審法院96年度訴字第2779
      號刑事判決可按 (見他字卷第22－25頁）。是證人許議謙
      至遲於受裁判後，應已知自己無從脫免己責或邀寬典，惟
      證人許議謙仍於97年7 月3 日原審審理中結證稱扣案改造
      手槍1 把及改造子彈3 顆係被告所有及交付等語 (見原審
      卷第60－66頁），證人許議謙是否有基於脫免己責及為求
      交保之動機，因而為虛偽陳述，即屬有疑。又衡諸被告與
      證人許議謙間係朋友關係，且證人許議謙遭查獲當日猶至
      被告住處，已經被告在本院陳述在卷 (見本院卷第63－66
      頁），足見被告與證人許議謙並無仇隙。證人許議謙豈有
      執意證述扣案改造手槍1 把及改造子彈3 顆係被告所有及
      交付，而入被告於罪之必要，亦非無疑。是證人許議謙之
      證述應認與實情相符，自堪採取。另證人曾淑敏證述情節
      既與證人許議謙證述情節不符，且證人曾淑敏於原審為上
      開證述後，被告於原審就證人曾淑敏證述表示無意見 (
      見原審卷第60頁），嗣被告於本院則陳稱證人曾淑敏於許
      議謙拿東西至其住處時，證人曾淑敏並未見到是槍，許議
      謙來取回時，證人曾淑敏始見到是1 把槍等語 (見本院卷
      第41頁），被告顯係為脫免寄藏槍彈罪責，再為不同陳述
      ，足佐證人曾淑敏因與被告係兄妹關係，所為證述自有偏
      頗之虞，而難盡信。從而，被告上開辯稱，顯係卸之詞，
      不足採信。
    (三)被告聲請再傳訊證人余仲全、蔡尚明，待證事實為扣案改
      造手槍1 把及改造子彈3 顆原係許議謙所有及攜至被告住
      處。然被告前於偵查及原審審理中均未聲請傳訊證人余仲
      全、蔡尚明，直至本院審理中始聲請傳訊，即屬可疑。況
      被告未經許可持有扣案改造手槍1 把及改造子彈3 顆，事
      證已明，有如前述，本院乃認無再傳訊證人余仲全、蔡尚
      明之必要。
    綜上所述，被告未經許可持有扣案改造手槍1 把及改造子彈
    3 顆，事證明確，犯行堪以認定。
四、核被告所為，係犯槍砲彈藥刀械管制條例第8 條第4 項之未
    經許可持有其他可發射子彈具有殺傷力之改造手槍罪及同條
    例第12條第4 項之未經許可持有子彈罪。被告同時持有改造
    手槍與子彈，係以1 行為同時觸犯2 構成要件不同之罪名，
    為想像競合犯，應依刑法第55條之規定，從一重之持有改造
    手槍罪處斷。又被告前因施用毒品案件，於94年間經法院判
    處有期徒刑1 年確定，於95年3 月28日縮短刑期執行完畢，
    有臺灣高等法院被告前案紀錄表在卷可參，其於上開有期徒
    刑執行完畢後5 年內，故意再犯本件有期徒刑以上之罪，為
    累犯，應依法加重其刑。
五、原審以被告罪證明確，予以論罪科，固非無見。惟查，被告
    係犯未經許可持有其他可發射子彈具有殺傷力之改造手槍及
    子彈罪，原判決認被告係犯未經許可寄藏其他可發射子彈具
    有殺傷力之改造手槍及子彈罪，尚有未合。被告上訴意旨否
    認犯罪，指摘原判決不當，雖無理由，但原判決既有上開可
    議，仍應由本院將原判決撤銷改判。爰審酌被告未經許可持
    有槍、彈，造成社會治安之潛在危害，且被告行為後未坦承
    犯行，惟念及被告未持以從事不法活動等一切情狀，量處如
    主文所示之刑，並諭知罰金如易服勞役之折算標準。扣案改
    造手槍1 把及改造子彈3 顆，其中改造子彈1 顆業經試射擊
    發後，已失子彈之功能，其餘改造槍枝1 支及子彈2 顆則已
    於另案許議謙寄藏槍枝案件判決後經檢察官執行銷燬，有臺
    灣高雄地方法院檢察署檢察官扣押（沒收）物品處分命令1
    紙（見原審卷第33頁），故均不依刑法第38條第1 項第1 款
    規定宣告沒收。
據上論結，應依刑事訴訟法第369 條第1項前段、第364 條、第
299 條第1 項前段，槍砲彈藥刀械管制條例第8 條第4 項、第12
條第4 項，刑法第11條前段、第47條第1 項、第55條、第42條第
3 項，判決如主文。
本案經檢察官郭振昌到庭執行職務。
中    華    民    國    98    年    1     月    5     日
                  刑事第八庭    審判長法  官   洪兆隆
                                      法  官   陳志銘
                                      法  官   郭玫利
以上正本證明與原本無異。
如不服本判決應於收受本判決後10日內向本院提出上訴書狀，其
未敘述上訴理由者，並得於提起上訴後10日內向本院補提理由書
狀（均須按他造當事人之人數附繕本）「切勿逕送上級法院」。
中    華    民    國    98    年    1     月    5     日
                                      書記官   楊茱宜
附錄本判決論罪科刑法條：
槍砲彈藥刀械管制條例第8 條第4 項：
未經許可，持有、寄藏或意圖販賣而陳列第1 項所列槍枝者，處
3 年以上10年以下有期徒刑，併科新臺幣700 萬元以下罰金。
槍砲彈藥刀械管制條例第12條第4 項：
未經許可，持有、寄藏或意圖販賣而陳列子彈者，處5 年以下有
期徒刑，併科新臺幣300 萬元以下罰金。


司法院資訊處製作；財團法人民間司法改革基金會備份。
